【裁判字號】    97,裁,793
【裁判日期】    970124
【裁判案由】    稅捐稽徵法
【裁判全文】
最  高  行  政  法  院  裁  定
                                     97年度裁字第00793號
上  訴  人  財團法人臺北行天宮
代  表  人  甲○○
訴訟代理人  施博文
被 上訴 人  財政部臺北市國稅局
代  表  人  乙○○
上列當事人間因稅捐稽徵法事件，上訴人對於中華民國96年8月2
3日臺北高等行政法院95年度訴字第4318號判決，提起上訴，本
院裁定如下：
    主  文
上訴駁回。
上訴審訴訟費用由上訴人負擔。
    理  由
一、按對於高等行政法院判決之上訴，非以其違背法令為理由，
    不得為之，行政訴訟法第242條定有明文。依同法第243條第
    1項規定，判決不適用法規或適用不當者，為違背法令；而
    判決有同條第2項所列各款情形之一者，為當然違背法令。
    是當事人對於高等行政法院判決上訴，如依行政訴訟法第24
    3條第1項規定，以高等行政法院判決有不適用法規或適用不
    當為理由時，其上訴狀或理由書應有具體之指摘，並揭示該
    法規之條項或其內容；若係成文法以外之法則，應揭示該法
    則之旨趣；倘為司法院解釋或本院之判例，則應揭示該判解
    之字號或其內容。如以行政訴訟法第243條第2項所列各款情
    形為理由時，其上訴狀或理由書，應揭示合於該條項各款之
    事實。上訴狀或理由書如未依此項方法表明，或其所表明者
    與上開法條規定不合時，即難認為已對高等行政法院判決之
    違背法令有具體之指摘，其上訴自難認為合法。
二、本件上訴人對於高等行政法院判決提起上訴，其爭點之屬性
    為「法律解釋」。上訴人就其民國（下同）82年度應課徵之
    稅額與被上訴人發生爭議，而提起行政爭訟。依復查決定之
    規制性決定，上訴人當年度之應補稅額為新臺幣（下同）9,
    544,742元，應納之滯報金為4,101,557元。被上訴人因此作
    成補徵稅額繳款書，命上訴人應於90年12月25日繳納上開稅
    款。但上訴人則繼續提起訴願，復於91年3月21日始繳納上
    開應納稅款之半數4,772,371元及及滯報金715,856元。已超
    過上述繳納期間。因此被上訴人乃在上開本稅及滯報金案件
    確定後，針對其逾期繳納之半數應補稅額4,772,371元，依
    稅捐稽徵法第20條之規定，加徵15%之滯納金715,855元。上
    訴人不服該加徵滯納金之處分，而提起行政爭訟，但遭駁回
    ，因此提起本件上訴。其上訴理由為：「因其已繳納半數稅
    款，所以後續法律效果要完全依稅捐稽徵法第38條第3項之
    規定，已無稅捐稽徵法第20條適用之餘地。原判決適用稅捐
    稽徵法第20條之規定，對其處罰，違反稅捐法定原則。且與
    稅捐稽徵法第39條暫緩執行規定之立法旨趣有違」云云。
三、惟查本件上訴意旨所提出各項論點，在下述法理論述下，一
    望即知與規範本旨不符，未達上訴合法審查所要求之「具體
    化」最低客觀門檻，難謂對原判決之如何違背法令已有具體
    之指摘。則依首揭說明，應認其上訴為不合法。爰分別說明
    如下：
  (一)首先必須指明，針對本稅部分，其復查決定之規制性內容為
    ，上訴人應補9,544,742元之本稅。此筆金額又可對半剖分
    ，各為4,772,371元，其中一筆金額因上訴人逾期繳納，所
    以應適用稅捐稽徵法第20條之規定課徵滯納金，另一筆依法
    得暫予免繳之半數稅款，其後續處理才適用稅捐稽徵法第38
    條第3項之規定，二者各有處理之法規範基礎，而上訴人將
    之混為一談，自非有據。
  (二)其次必須將稅法之「滯報金」、「滯納金」與「漏稅秩序罰
    」等三種概念予以明確區分。其中「滯報金」是對違反按時
    申報稅捐義務者的執行罰。而「滯納金」是對違反按時繳納
    稅款者課徵之法定遲延利息，且其中兼含懲罰作用。而「漏
    稅秩序罰」才是針對違反誠實申報稅基義務者的秩序罰，功
    能各有不同。本案中上訴人對應補稅款之半數，違反了按時
    繳納稅款之義務，自應受課徵「滯納金」之處遇，故此等處
    遇並無違反「稅捐法定原則」。
  (三)另外稅捐稽徵法第39條之暫緩執行，與延期繳納稅款須加徵
    利息及違反按時繳納稅款者應負擔「滯納金」，是不同層次
    之問題，中間沒有規範衝突可言，上訴人此等論述，毫無法
    理基礎。
四、據上論結，本件上訴為不合法，依行政訴訟法第249條第1項
    前段、第104條、民事訴訟法第95條、第78條，裁定如主文
    。
中    華    民    國    97    年    1     月    24    日
                    最高行政法院第一庭
                        審判長法官  鄭  淑  貞
                              法官  楊  惠  欽
                              法官  吳  明  鴻
                              法官  鄭  小  康
                              法官  帥  嘉  寶
以  上  正  本  證  明  與  原  本  無  異
中    華    民    國    97    年    1     月    28    日
                              書記官  莊  俊  亨


司法院資訊處製作；財團法人民間司法改革基金會備份。
